臺灣高等法院刑事判決　　　　　　　　　　　　　　九十三年度上易字第八八號
　　上　訴　人
　　即　被　告　乙○○
　　　　　　　　甲○○
右列上訴人等因違反入出國及移民法案件，不服臺灣桃園地方法院九十二年度易字第
一○一三號，中華民國九十三年四月十四日第一審判決（起訴案號：臺灣桃園地方法
院檢察署九十二年度偵字第五七四五號）提起上訴，本院判決如左：
    主  文
上訴駁回
    理  由
一、本案經本院審理結果，認第一審以上訴人即被告乙○○、甲○○均犯入出國及移
    民法第五十三條之罪，各判處有期徒刑伍月，並均諭知易科罰金之折算標準為
    佰元折算壹日。認事用法及量刑均無不當，應予維持，並引用附件第一審判決書
    記載之事實、證據及理由。
二、被告上訴意旨：被告二人確實欲於九十二年三月十九日下午十五點二十分搭乘日
    本亞細亞航空公司（以下簡稱日亞航）ＥＧ｜二八四航班前往日本名古屋度假，
    因離登機尚有時間，被告二人即至免稅商店購買香菸並將二張日亞航登機證置於
    煙袋中，嗣後被告二人於中正機場Ｂ６登機門處欲從手提袋拿出登機證登機時，
    才發現登機證已被掉包，證人許漢河所言與事實並不符合；況被告二人並不認識
    林強青、施寒清、何寶香、何心密、何立官等五名大陸地區人民及「ＣＨＥＮ／
    ＣＨＥＮＧＨＳＩＵ」。原審昧於事實，未詳實調查證據，任意推定被告等二人
    之犯行，殊難令被告等二人甘服，懇請鈞院撤銷改判云云。
三、經查：
（一）本件係內政部警政署航空警察局警員於九十二年三月十九日，先在中正機場南
      機坪Ｂ６登機門處，查獲被告乙○○、甲○○分持林強青、施寒清之國泰航空
      登機證，欲搭乘國泰航空ＣＸ｜四０五號班機出境，嗣循線於當日下午稍後時
      間，在機場北機坪Ａ１０登機門處，查獲林強青、施寒清欲搭乘日亞航ＥＧ—
      二八四號班機離境，並自林強青身上查獲以「ＣＨＥＮ／ＣＨＥＮＧＨＳＩＵ
      」名義訂購之日亞航登機證一張，再於機場Ａ１０登機門登機長廊查獲何寶香
      、何心密及何立官等三人，惟並未自何寶香等三人身上查扣有登機證；而林強
      青、施寒清、何寶香、何心密、何立官五人且均為大陸地區人民觀光團第二四
      七團成員等事實，業經證人即查獲被告二人之警員許漢河、郭秀奎以及查獲林
      強青、施寒清之航空公司人員王允謀、林書楷、賴姿穎、車俊天等人分別到庭
      證述屬實（見原審卷第四九至五二、八三至八八頁），並有內政部警政署航空
      警察局刑事案件移送書、內部簽呈各一份附卷可稽（見偵查卷第一、四三至四
      四頁）。
（二）其次，林強青、施寒清於警詢證稱：我於二００三年三月十五日搭乘中華航空
      ＣＩ６９６班機抵台，目的為來台假觀光，於出境時交換登機證至日本打工，
      我們有五人同行，由不知名人士掩護至日本等語（見偵查卷第十三頁正面）；
      林強青並稱：我於二００三年三月十九日搭乘國泰４０５班機欲往香港，在一
      期航廈Ａ１０登機時蛇頭安排搭日亞航２８４班機，有一男子交給我一張登機
      證，他把我的登機證也拿走，然後我就去登機，目的地為到日本打工等語（見
      偵查卷第十三頁正面、十五頁），並有渠等自白書共二份、施寒清之
      華民國旅行證、機票一份（見偵查卷第十五、十九至二一頁），以及林強青持
      有以「ＣＨＥＮ／ＣＨＥＮＧＨＳＩＵ」名義訂購之日亞航登機證一張在卷可
      考（見偵查卷第五三頁）。足認林強青、施寒清二人在警詢時所述，可以採信
      。
（三）被告乙○○、甲○○二人雖辯稱當天欲搭乘日亞航前往日本名古屋度假云云。
      然乙○○於檢察官訊問時供稱：我們要去日本名古屋泡湯，飛機票一萬三千多
      元，飯店、回程機票是否已訂好我不知道，皆由甲○○處理，反正我有拿三萬
      元給甲○○，支付這次去日本玩的費用，但我不記得我是以何方式、於何時將
      費用支付，也不清楚我和甲○○如何分擔去日本的費用云云（見偵查卷第五七
      頁反面至五八頁反面、六十頁正面、六二頁正面）；甲○○於檢察官訊問時則
      供稱：我和乙○○要去日本東京的迪斯奈樂園等地，旅費由各自負擔，但乙○
      ○僅給我現金一萬三千多元，因我有姊姊住在東京，所以我們不用再另外訂房
      云云（見偵查卷第六十頁反面至六一頁反面）。二人就前往日本之目的地、費
      用分擔、交付金額、訂房與否、遊玩計畫等重要旅遊事項之陳述完全不同，二
      人究否相偕至日本度假已大有疑問。
（四）被告二人又辯稱：因走錯登機門，才會誤至國泰航空ＣＸ｜四０五號班機登機
      處云云。惟查獲本案之警員許漢河於原審訊問時證稱：國泰這班飛機是四時三
      十五分起飛，被告二人是四時二十五分到登機門，因為當時只剩下兩個旅客未
      登機，國泰航空人員有在登機門口說『香港、香港』等語（見原審卷第五十頁
      ）；證人即國泰航空職員杜德純於原審訊問時亦證稱：我在登機門負責查核旅
      客之登機證，當天下午四時二十五分的時候，只剩下二位客人沒有登機，正好
      樓上有一男一女兩位旅客，我們就呼喊是否為國泰四０五班機到香港的旅客，
      那位女士（即甲○○）有舉手回答『是』，他們兩人一起下樓，男的登機證先
      刷有過（即乙○○），他就先登機，女的登機證後面沒有蓋查驗章，所以我請
      她出示
      ，她出來後就拿出她的
      查驗員，發現
      他們本登機門是往香港的班機等語相符（見原審卷第八十至八一頁）。二人所
      述相符，可以採信。其次，被告二人原應搭乘之日亞航ＥＧ｜二八四號班機，
      係在北機坪Ａ１０登機門處登機，被告卻於南機坪Ｂ６登機門處為警查獲。對
      照二登機門之地理位，在旅客通過出境查驗台後，分別在左右兩側，相距約五
      百公尺，此有內政部警政署航空警察局九十二年十二月五日航警刑字第０九二
      ００三０八五七號函暨所附相關位置圖附卷可稽（見原審卷第三二至三三頁）
      。再者，自九十二年一月一日起至九十二年三月十九日本案案發止，乙○○即
      有二次入出境記錄；而甲○○在九十一年一月一日起至九十二年三月十九日期
      間內，更有高達十次之入出境記錄，此有內政部警政署入出境管理局九十二年
      十一月二十七日境信昌字第０９２１０３４７５７０號函所附之被告二人入出
      境記錄一份附卷足稽（見原審卷第三五至三七頁），亦即，被告二人出入國境
      之頻繁次數，渠等誤認方向完全不同且相差有五百公尺距離之登機門位置，顯
      與常理有違。況甲○○在警詢時自承日亞航ＥＧ｜二八四班機係訂於下午五時
      十五分起飛，國泰航空班機則訂於同日下午四時三十五分起飛（見偵查卷第五
      四頁），起飛時間，亦有不同。此外，機場在班機起飛前，例必廣播該次班機
      之目的地、起飛時間、班次等特徵，提醒旅客注意。而本案係於下午四時二十
      分許查獲，被告二人所欲搭乘之日亞航班機尚未達登機時間，被告二人又何需
      匆忙登機？綜上所述，被告二人有多次之入出境經驗，加以前述二班班機之登
      機門所在位置相距頗遠、起飛時間不同，航空公司職員又已告知航班係飛往香
      港，並詢問被告二人是否為該航班之旅客，被告二人所辯誤走登機門云云，不
      可採信。
（五）被告二人另辯稱：登機證被遭掉包，且不認識林強青、施寒清、何寶香、何心
      密、何立官及「ＣＨＥＮ／ＣＨＥＮＧＨＳＩＵ」等人云云。惟杜德純於原審
      訊問時證稱：被告二人登機時並未提及登機證被掉包，乙○○從頭至尾皆無說
      話，甲○○說
      、八九頁）。被告二人亦於偵、審時供稱：至免稅商店購買香菸後，將二張日
      亞航登機證放於煙袋中，被告二人於中正機場Ｂ６登機門處欲從手提袋拿出登
      機證登機時，才發現登機證已被掉包云云。亦即被告二人將日亞航登機證置放
      煙袋後至Ｂ６登機門接受航空公司職員登機證件檢查期間，未再將登機證拿出
      查看。果如此，被告二人誤走之登機門，竟恰巧是遭掉包後登機證之登機門？
      已難想像；被告二人遭掉包的煙袋中竟亦裝有兩張登機證？亦不可思議。且被
      告二人之登機若確遭掉包，且不知知情，理應是持錯誤之登機證前往渠等預定
      搭乘日亞航ＥＧ｜二八四航班之登機門登機，不應逕自「誤走」至前往香港之
      國泰航空ＣＸ｜四０五號班機之登機門。況被告二人原預定搭乘之前述航班起
      飛時間尚未到達，被告二人卻能持「被掉包之煙袋中登機證」，於航班即將起
      飛時間前，匆忙出現在登機處？而林強青、施寒清二人又洽巧出現在被告二人
      訂位之日亞航ＥＧ—二八四號班機登機處？凡此種種皆與常情不符，被告二人
      辯稱登機證被掉包云云，顯為卸責之詞，不能採信。至於被告與施寒清等人是
      否認識，實不影響於本案之認定，蓋被告二人與施寒清等人間，尚有不詳姓名
      者居中牽接；而本案正係利用我國出境通關實務，旅客在登機前僅需出示登機
      證即可之漏洞，而在證照檢查後登機前，以對換登機證之方式犯罪。
四、綜上所述，被告二人將登機證與林強青等大陸地區人民交換，藉以掩護林強青等
    大陸地區人民偷渡日本之事證明確。原審認被告二人罪證明確，據以論罪科刑，
    已詳敘認定犯罪事實之依據及憑以認定之理由，對於被告二人否認犯罪之辯詞，
    如何不足採信，亦均已依據卷內證據予以指駁說明，經核認事用法及量刑均無不
    當。被告二人上訴否認犯罪，仍執前詞指摘原審判決不當，為無理由，應予駁回
    。
據上論斷，應依刑事訴訟法第三百六十八條、第三百七十三條，判決如主文。
本案經檢察官朱家崎到庭執行職務。
中    華    民    國    九十三    年       七       月       二十       日
                              臺灣高等法院刑事第七庭
                                  審判長法  官  吳　啟　民
                                        法  官  蘇　隆　惠
                                        法  官  林　瑞　斌
右正本證明與原本無異。
不得上訴。
                                        書記官  丁　淑　蘭
中　　　華　　　民　　　國　　九十三　　年　　　七　　　月　　二十一　　日
附錄：本判決論罪科刑法條全文
入出國及移民法第五十三條
在機場、港口以交換、交付證件或其他非法方法，利用航空器、船舶或其他運輸工具
運送非運送契約應載之人至他國者，處三年以下有期徒刑、拘役或科或併科新台幣一
百萬元以下罰金。
前項之未遂犯，罰之。
附件：
臺灣桃園地方法院刑事判決                        九十二年度易字第一一三號
    公  訴  人  臺灣桃園地方法院檢察署檢察官
    被      告  乙○○  男  三十三歲（民國○○○年○月○○日生）
                        住台北縣中和市○○路○段十巷十六弄四之二號
                        身分證統一編號：Ｚ000000000號
                甲○○  女  三十八歲（民國○○○年○月○○日生）
                        住臺北縣三重市○○○路九號三樓之一
                        身分證統一編號：Ｚ000000000號
右列被告等因違反入出國及移民法案件，經檢察官提起公訴（九十二年度偵字第五七
四五號），本院判決如左：
    主  文
乙○○、甲○○共同在機場以交付證件，利用航空器運送非運送契約應載之人至他國
，未遂，各處有期徒刑伍月，如易科罰金，均以佰元折算壹日。
    事  實
一、緣林強青、施寒清、何寶香、何心密、何立官等五名大陸地區人民嚮往日本生活
    ，有意潛赴該國打工，然因日本國對大陸地區人民入、出該國之管制措施，相對
    臺灣地區人民而言較為嚴格，林強青等人乃以不詳代價求助於兩岸人蛇集團（實
    際人數不詳），計劃以觀光名義入境臺灣後，由該人蛇集團委請接應之臺灣地區
    人民向航空公司訂購林強青等人離境當日自臺灣飛往日本之機票，於離境時彼此
    頂替搭機，以此方式掩護林強青等人自臺灣前往日本，以達渠等偷渡日本打工之
    目的。嗣經該人蛇集團內部之不詳成員篩選後，認為乙○○、甲○○二人為適當
    對象，而與乙○○二人接洽，許以不詳數目之報酬，請乙○○、甲○○以渠等名
    義，向航空公司訂購林強青等人預定離境當日之機票，而於林強青等人離境當日
    ，再以機票向航空公司登記劃位，取得登機證後，將登機證交予該人蛇集團，與
    林強青等人持有之登機證交換，彼此冒名頂替，搭機出境，以掩護林強青等人偷
    渡日本。乙○○、甲○○雖明知此舉為法所不許，然因貪圖小利，遂鋌而走險，
    竟爾同意與該人蛇集團以上開交換登機證之方式，共同掩護林強青等大陸人民偷
    渡日本。
二、乙○○、甲○○與該人蛇集團商議已定，其等即共同基於利用航空器運送非運送
    契約應載之人偷渡至日本國之犯意聯絡，由乙○○、甲○○分別以渠二人名義，
    於民國九十二年三月一日起至三月十九日之間之不詳時間，向日本亞細亞航空公
    司（下簡稱日亞航）訂購九十二年三月十九日由台北飛往日本名古屋之ＥＧ—二
    八四號班機機票各一張，預備屆時持向航空公司登記劃位，在取得登機證後透過
    人蛇集團，將登機證與林強青等大陸地區人民交換，彼此冒名頂替，搭機出境。
    該人蛇集團則居中謀劃，一方面繼續尋找願意與林強青等人交換登機證，彼此冒
    名頂替搭機者，以補齊被頂替者不足之數；他方面則安排林強青、施寒清、何寶
    香、何心密、何立官等大陸地區人民以觀光名義，於九十二年三月十五日自大陸
    福建地區入境臺灣，並以林強青、施寒清二人名義，向國泰航空公司（下簡稱國
    泰航空）訂購九十二年三月十九日由台北飛往香港ＣＸ—四０五號班機機票二張
    （其餘三張機票目的地不詳），做為交換登機證之用。嗣該人蛇集團並另行取得
    真實年籍姓名均不詳之成年男女三人同意（其中一人英文姓名為ＣＨＥＮ／ＣＨ
    ＥＮＧＨＳＩＵ），與林強青等大陸地區人民交換登機證，彼此冒名頂替搭機出
    境，以掩護林強青等人偷渡日本。
三、九十二年三月十九日，乙○○、甲○○及另外三名提供登機證之不詳成年男女共
    五人，該人蛇集團之成員則帶領林強青、施寒清、何寶香、何心密、何立官等五
    名欲偷渡至日本之大陸地區人民，先後到達桃園中正機場，並分別持渠等之機票
    至日亞航、國泰航空等航空公司機場櫃臺劃位，領取登機證後，該人蛇集團之成
    員即持林強青等五名大陸地區人民之登機證，至機場內約定之不詳地點，與乙○
    ○、甲○○及另外三名提供登機證之不詳成年男女交換登機證，並經該人蛇集團
    之成員居間調配結果，乙○○、甲○○依序分得以林強青、施寒清名義訂購之二
    份國泰航空登機證，林強青則取得以英文姓名「ＣＨＥＮ／ＣＨＥＮＧＨＳＩＵ
    」名義訂購之日亞航登機證，餘人亦分別取得他人之登機證後，即分頭準備冒名
    搭機出境，而以此方式，預備利用飛機航空器運送非運送契約應載之林強青等五
    名大陸地區人民偷渡日本。旋於當日下午四時二十分許，乙○○、甲○○分持以
    林強青、施寒清名義訂購之國泰航空公司登機證，前往機場南機坪Ｂ６登機門處
    ，預備頂替林強青、施寒清搭機前往香港時，為國泰航空職員杜德純發覺有異，
    而報警查獲，當場並扣得以林強青、施寒清名義領得之登機證二張。警員並即循
    線於中正機場北機坪Ａ１０登機門處查獲林強青、施寒清，並自林強青身上扣得
    以「ＣＨＥＮ／ＣＨＥＮＧＨＳＩＵ」名義訂購之日亞航登機證一張，自施寒清
    身上扣得護照、中華民國旅行證、機票各一份，再於機場Ａ１０登機門登機長廊
    查獲何寶香、何心密及何立官，乙○○等人始未得逞。
四、案經內政部警政署航空警察局移送台灣桃園地方法院檢察署檢察官偵查起訴。
    理  由
一、訊據被告乙○○、甲○○固均不否認於上開時間、地點，向日亞航訂購九十二年
    三月十九日由台北飛往日本之班機（應在Ａ１０登機門登機），而於搭機當日，
    則係分持林強青、施寒清之國泰航空登機證，在中正機場Ｂ６登機門處，預備搭
    乘國泰航空班機，而為警查獲等事實，惟均否認有何違反入出國及移民法之犯行
    。辯稱：我們原先在機場Ｂ９登機門附近的吸煙室抽煙，將二張日亞航的機票放
    在裝香菸的袋子裡，後來要登機時我們從手提袋裡拿出登機證，才發現登機證被
    掉包了，至於走到Ｂ６登機門是因為走錯了云云。經查：
（一）本件查獲機關內政部警政署航空警察局警員係於九十二年三月十九日案發當日
      ，先在中正機場南機坪Ｂ６登機門處，查獲被告乙○○、甲○○分持林強青、
      施寒清之國泰航空登機證，欲搭乘國泰航空之ＣＸ—四０五號班機出境後，循
      線於當日下午稍後時間，在機場北機坪Ａ１０登機門處，查獲大陸地區人民林
      強青、施寒清欲搭乘日亞航ＥＧ—二八四號班機離境，並自林強青身上查獲以
      英文姓名「ＣＨＥＮ／ＣＨＥＮＧＨＳＩＵ」名義訂購之日亞航登機證一張，
      再於機場Ａ１０登機門登機長廊查獲何寶香、何心密及何立官等三名大陸地區
      人民，惟並未自何寶香等三人身上查扣有登機證；林強青、施寒清、何寶香、
      何心密、何立官五人且均為大陸地區人民觀光團第二四七團成員。上開事實，
      業經證人即查獲被告二人之員警許漢河、郭秀奎，查獲林強青、施寒清之航空
      公司人員王允謀、林書楷、賴姿穎、車俊天等人分別到庭證述屬實（本院九十
      三年二月二十五日、三月二十四日筆錄），並有內政部警政署航空警察局刑事
      案件移送書、內部簽呈各一份附卷可稽（偵查卷第一頁、第四十三頁）。
（二）證人林強青、施寒清分別在警訊中自承：「我於二００三年三月十五日搭乘中
      華航空ＣＩ６９６班機抵台，目的為來台假觀光，於出境時交換登機證至日本
      打工；我於二００三年三月十九日搭乘國泰４０５班機欲往香港，在一期航廈
      Ａ１０登機時蛇頭安排搭日亞航２８４班機，目的地為到日本打工」等語（偵
      查卷第十二頁以下、第十六頁以下）；證人林強青並在警訊中自承：「有一男
      子交給我一張登機證，然後他把我的登機證也拿走，然後我就去登機」等語（
      同上卷第十五頁），並有渠等自白書共二份、施寒清之護照、中華民國旅行證
      、機票一份（以上附於偵查卷第十五頁、第十九頁至第二十一頁，及林強青持
      有以英文姓名「ＣＨＥＮ／ＣＨＥＮＧＨＳＩＵ」名義訂購之日亞航登機證一
      張在卷可考（附於本院卷）。而日本國對大陸地區人民入、出該國之管制措施
      ，相對臺灣地區人民而言較為嚴格，此係本院職務上已知之事實，則可佐證林
      強青、施寒清何以不憚費事，假借觀光名義來台，再由臺灣地區冒名頂替他人
      ，前赴日本。綜上，應足認林強青、施寒清二人在警訊中之自白屬實。
（三）林強青、施寒清、何寶香、何心密及何立官五人同為大陸地區人民來台觀光團
      第二四七團團員，而於案發當日先後為警查獲，惟僅在林強青身上查扣以英文
      姓名「ＣＨＥＮ／ＣＨＥＮＧＨＳＩＵ」名義訂購之日亞航登機證一張，其餘
      四人並未遭查獲登機證，已如前述，而何寶香、何心密及何立官為警查獲之機
      場Ａ１０登機門登機長廊，係機場旅客通關後始能進入等候搭機之處，且進入
      後非有航空公司或機場人員陪同，除搭機出境外別無路徑離開，此亦係一般經
      驗上已知之事實，可見施寒清、何寶香、何心密、何立官亦應持有登機證，始
      得通關進入登機長廊。然渠等被查獲時，身上竟無任何登機證，顯有可疑。佐
      以施寒清等四人被查獲之Ａ１０登機門長廊地點，係前往日本之日亞航班機登
      機所在，查獲時該班航機已將起飛，惟渠四人並未按原訂計畫登機，且其四人
      被捕之前，林強青已先在該處登機門為警查獲。基上事證，應足認施寒清等四
      人係見林強青被捕在前，自知事跡敗露而不敢登機，且為湮滅罪證起見，始將
      冒用之登機證等相關文件丟棄，然因渠等所在為管制區之登機長廊，無法離開
      ，終至為警查獲。準此，再斟酌何寶香、何心密及何立官與林強青、施寒清同
      為大陸地區人民，在台人地生疏，乃不約而同，分別於同一日頂替他人名義，
      預備搭乘同一班日亞航班機偷渡日本，設非同時有人接應，斷無可能如此。應
      足認林強青、施寒清與何寶香、何心密、何立官五人係由同一人蛇集團安排來
      台，伺機偷渡日本。
（四）被告二人係於案發當日，在中正機場南機坪Ｂ６登機門處，分持林強青、施寒
      清之國泰航空登機證，欲搭乘國泰航空之ＣＸ—四０五號班機出境時，為警查
      獲，此如前述。而證人許漢河就查獲被告二人登機之經過，到庭證稱：「‧‧
      ‧國泰這班飛機是四時三十五分起飛，被告是四時二十五分到登機門，因為當
      時只剩下兩個旅客未登機，國泰航空人員有在登機門口說『香港、香港』，是
      乙○○先下來，拿登機證先登機‧‧‧。後來甲○○也下來，她拿登機證要登
      機時，航空人員問她叫什麼名字，她沒有講，且她拿的登機證是大張的那部份
      ，後面沒有蓋出境章，所以航空人員請她出示護照，她有翻皮包但拿不出護照
      ，之後她說要到廁所去，到廁所以後五分鐘，她拿護照及另外壹份小張蓋有登
      機章的登機證出來，航空人員說護照跟她登機證的名字不相符，‧‧‧她一直
      說她裡面有壹個朋友，就是指乙○○已經登機了，她說他們是團體的，他們拿
      的登機證不一定是他們個人的，所以我們請乙○○出來，乙○○也不是拿自己
      的登機證。我們有去查驗隊查他們護照的名字，得知他們應該是要去五點十五
      分往名古屋的飛機，我們就請刑警隊帶他們去偵訊。‧‧‧」等語（本院九十
      三年二月二十五日筆錄），證人即國泰航空職員杜德純亦到庭證稱：「我在登
      機門負責查核旅客之登機證，當天下午四時二十五分的時候，只剩下二位客人
      沒有登機，正好樓上有一男一女兩位旅客，我們就呼喊是否為國泰四０五班機
      到香港的旅客，那位女士（按：即甲○○）有舉手回答『是』，他們兩人一起
      下樓，男的登機證先刷有過，他就先登機，女的登機證後面沒有蓋查驗章，所
      以我請她出示護照，她就說她的護照好像不見了，人就往廁所跑，大約十分鐘
      才出來，她出來後就拿出她的護照，交給清艙官許漢河檢查，之後許漢河就打
      電話問查驗員，發現護照上的名字應該在日亞航ＥＧ—二八四的班次上。‧‧
      ‧我們有告知他們（本登機門是往香港的班機」、「（問：男的有沒有跟你說
      他的登機證不對？）我記得這位先生從頭到尾都沒有說話，所以他沒有跟我說
      過登機證的名字不對」等語（本院九十三年三月二十四日筆錄）。綜合證人許
      漢河、杜德純所言，可見被告等係有意持林強青、施寒清之登機證出境前往香
      港。
（五）被告二人係分持林強青、施寒清之登機證登機一節，已如前述，以此對照被告
      二人在警訊及偵審中自承：伊等係透過「東晟旅行社」，向日亞航訂購當日由
      台北飛往日本名古屋之ＥＧ—二八四號班機機票二張等語，是則，其二人原定
      前往日本，卻無故搭乘前往香港之班機，自有可疑。不僅如此，被告二人就前
      往日本之目的地、費用分擔等重要旅遊事項，被告乙○○在偵查中供稱略以：
      「要去日本名古屋，飛機票一萬三千多元，先拿三萬元給甲○○，用途記不得
      ，何時交錢給甲○○也記不得，‧‧‧」云云，而被告甲○○則供稱略以：「
      要去東京、迪士尼樂園等地，旅費各自分擔，乙○○給我一萬三千多元，沒有
      別的錢，名古屋沒有訂房間，因為預計要去東京，‧‧‧」云云（以上見偵查
      卷第五十八頁以下），渠等所供明顯不符，足認被告二人實無前往日本之真意
      。據此，堪認被告等購置飛往日本之日亞航機票，無非為提供他人使用，此核
      與前揭林強青等五名大陸地區人民被查獲持用他人登記證冒名搭機出境之情節
      ，前後相符。綜上，應足認被告二人，即係提供登機證予該不詳人蛇集團成員
      者之一。另查，以上開方式掩護大陸地區人民偷渡日本，所需之登機證數目需
      與欲偷渡之大陸地區人民人數相當，此係當然之理，而本件欲偷渡之大陸地區
      人民計有五名，相形之下，提供登機證之一方僅被查獲被告二人，故提供登機
      證一方者，尚有不詳之成年男女三人未被查獲，亦可認定。
（六）被告等無端願意出資購買機票，將登機證提供林強青等大陸地區人民使用，掩
      護林強青等人偷渡日本，設非從中牟利，當不致如此；同理，該人蛇集團願意
      大費周章，甘為不法行為掩護林強青等人偷渡，自亦係有利可圖之故。從而，
      該人蛇集團自林強青等大陸地區人民收受不法利益，轉而提供被告二人不詳代
      價，作為渠等提供登機證之不法酬勞等情，均可認定。準此，被告二人與該人
      蛇集團就本件犯行間，有犯意聯絡及行為分擔，應為共同正犯一節，自無疑問
      。至其餘三名提供登機證者，既係該人蛇集團另行招募而來，顯與被告二人無
      犯意聯絡可言，而該三人與被告等個別提供登機證予人蛇集團，亦難認與被告
      間有行為分擔；而冒名頂替以偷渡日本之林強青等五名大陸地區人民，則係被
      告等掩護出境之對象，為本件犯罪之行為客體，其等係另涉違反國家安全法、
      入出國及移民法等罪嫌之人，故上開人等均非本件共犯，併予敘明。
（七）被告乙○○、甲○○雖均辯稱：我們原先在機場Ｂ９登機門附近的吸煙室抽煙
      ，將二張日亞航的機票放在裝香菸的袋子裡，後來要登機時我們從手提袋裡拿
      出登機證，才發現登機證被掉包了，至於走到Ｂ６登機門是因為走錯了，而且
      ，林強青、施寒清身上也沒有查到我們的登機證云云，並提出其二人之機票為
      證。然查：
    (1)被告二人在Ｂ６登機門登機時，因該班航機已將起飛，被告二人係最後搭機之
      旅客，故登機門處之航空公司職員在其二人登機前，為確認被告二人是否為該
      班航機旅客，即向其二人呼喊，詢問是否為該航班前往香港之旅客一節，已經
      證人杜德純等人證述如前，故被告二人此部分所辯，顯與證人所述不符。
    (2)再者，被告二人原應搭乘之日亞航ＥＧ—二八四號班機，係在北機坪Ａ１０登
      機門處登機，至於林強青、施寒清二人應搭乘之國泰航空ＣＸ—四０五號班機
      ，則係在南機坪Ｂ６登機門處登機，二者在旅客通過中正機場第一航廈出境查
      驗台後，一左一右，涇渭分明，有內政部警政署航空警察局九十二年十二月五
      日航警刑字第０九二００三０八五七號函暨所附相關位置圖附於本院卷可稽；
      而被告乙○○在九十二年一月一日起至九十二年三月十九日被查獲前為止，即
      有二次入出境記錄，被告甲○○在九十一年一月一日起至九十二年三月十九日
      被查獲為止之期間內，更有高達十次之入出境記錄，各有其等之入出境記錄一
      份附於本院卷可考，由被告等出入國境之頻繁次數以觀，實難想像渠等會誤認
      登機門所在。不僅如此，依被告等在警訊中自承：（日亞航班機）原訂於下午
      五時十五分起飛等語，對照證人即案發當日，在機場Ｂ６登機門處擔任督導之
      國泰航空人員鄒玉華在警訊中指稱：「國泰航空班機原訂下午四時三十五分起
      飛」等語（偵卷第五十四頁），可見單就上開二班班機起飛之時間而言，亦有
      出入。而機場在班機起飛前，例必廣播該次班機之目的地、起飛時間、班次等
      特徵，提醒旅客注意，此係一般經驗法則。據上，實難想像被告二人持錯誤之
      登機證搭機，欲前往非渠等預定之目的地，卻僅出於誤會。況且，以常情而論
      ，如以掉包手法取得被告等之登機證，則一旦持該登機證前往登機，勢必因被
      告二人亦前往登機，而致東窗事發，故所謂掉包云云顯不可行，是故，被告等
      辯稱：登機證可能被掉包云云，自屬無稽。
    (3)至於被告等雖提出其等機票為證，然衡諸我國入出境通關實務，因旅客在登機
      前，均需持機票向航空公司派駐機場之櫃臺人員劃位領取登機證，始得登機，
      故旅客在登機前僅需出示登機證即可，而不需再出示機票；準此，被告等僅需
      交付登機證予人蛇集團，以掩護林強青等大陸地區人民持以搭機出境，即為已
      足，自無再交付機票之必要。故被告二人持有自己之機票一節，並不足作為有
      利於其二人之認定。
    (4)又，大陸地區人民林強青、施寒清、何心密、何寶香、何立官身上均未被查獲
      被告二人之登機證，且林強青係持以英文姓名「ＣＨＥＮ／ＣＨＥＮＧＨＳＩ
      Ｕ」名義訂購之日亞航登機證準備登機，固如前述，然查，除被告二人以外，
      應尚有三名提供登機證者未被查獲，且施寒清、何心密、何寶香、何立官四人
      未被查獲應有之登機證，應係已遭施寒清等人丟棄等情，分如前項理由（五）
      、理由（三）所述。是故，林強青持被告以外之人提供之登機證，並非不可能
      ，而其餘四名大陸地區人民未被查獲持有被告二人之登機證一節，則或係登機
      證已經渠等湮滅所致，故不足執此為有利被告二人之認定。
    (5)綜上，被告二人所辯：登機證是遺失，伊二人又走錯登機門云云，與現有事證
      相違，衡諸經驗、常情亦難採信，應係卸責之詞，至其餘所辯部分則不足執為
      有利於渠等之認定，均不足採。
（八）綜上，本件事證已臻明確，被告等所辯應係卸責之詞，並不足採，渠等犯行均
      堪認定。
二、核被告乙○○、甲○○所為，均係犯入出國及移民法第五十三條第二項、第一項
    之在機場以交付證件利用航空器運送非運送契約應載之人至他國未遂罪。被告二
    人與該人蛇集團就上開犯行間，有犯意聯絡及行為分擔，為共同正犯。被告二人
    雖已提供登機證予施寒清、何心密、何立官、何寶香四人中之某二人使用，然施
    寒清等四人在尚未登機前，即均被查獲，以致未能成功，被告等所為僅達未遂程
    度，為未遂犯，應依刑法第二十六條前段規定減輕其刑。爰審酌被告等二人均無
    前科，各有臺灣高等法院被告全國前案記錄表各一份在卷可稽，渠等素行雖尚稱
    良好，然僅因貪圖小利，即甘為人蛇集團成員，助長偷渡歪風，紊亂國際間管制
    入出境秩序，渠等犯後且多方飾詞辯解，否認犯行，犯後態度不佳等一切情狀，
    分別量處如主文所示之刑，並諭知易科罰金之折算標準，以資懲儆。
三、林強青身上查扣之登機證一張，已為林強青個人取得，而林強青雖係偷渡之人，
    惟並非本件共犯，已如前述，故該登機證非可認係被告二人或其等共犯所有，不
    予沒收，附此敘明。
據上論斷，應依刑事訴訟法第二百九十九條第一項前段，入出國及移民法第五十三條
第二項、第一項，刑法第十一條前段、第二十八條、第二十六條前段、第四十一條第
一項前段，罰金罰鍰提高標準條例第二條，判決如主文。
本案經檢察官林秀敏到庭執行職務。
中        華        民        國    九十三    年    四    月    十四    日
                                臺灣桃園地方法院刑事第八庭
                                    審判長法  官   林恆吉
                                          法  官   劉秀君
                                          法  官   陳彥宏
